【裁判字號】    89,訴,234
【裁判日期】    900119
【裁判案由】    殺人未遂
【裁判全文】
臺灣雲林地方法院刑事判決
    公  訴  人  臺灣雲林地方法院檢察署檢察官
    被      告  甲○○
    選任辯護人  黃俊仁
右列被告因殺人未遂案件，經檢察官提起公訴（八十九年度偵字第一一八四號），本
院判決如左：
    主  文
甲○○傷害人之身體，處有期徒刑壹年貳月。
    事  實
一、丁○○因知悉甲○○積欠己○○新臺幣（下同）一百五十萬元之債務，乃出面替
    己○○催討債務，並與甲○○約定於民國八十九年三月十日要收取五萬元之債款
    ，遂於八十九年三月十日下午六時許，偕同其弟戊○○一同到達甲○○位於雲林
    縣北港鎮○○里○○路五六號住處，然甲○○並未在家，丁○○即以電話與甲○○約定於該日晚上八時許，至甲○○住處收取債務，嗣於該日晚上八時十分許，
    丁○○、戊○○及乙○○三人再次前往甲○○上開住處，經丁○○按其門鈴表示
    身分後，約過三至五分鐘後，甲○○即將其住處鐵捲門旁之小門打開，並站立於
    該小門旁，基於普通傷害之犯意，於丁○○低頭跨足進入該小門時，持一不詳刀
    刃，砍向丁○○身體右側頸部、手部等處四刀，並邊罵：「幹你娘！要什麼錢，
    讓你死」等語，使丁○○受有右頸部裂傷（十三×三×二公分）、右上臂裂傷二
    處（各四公分及七公分長）及右手腕裂傷（五公分長）等傷害。甲○○於砍傷丁○○上開四刀後，即將丁○○推出門外，並關上該小門，丁○○亦以腳踹該小門
    ，乙○○見狀隨即以電話報警處理。
二、案經被害人丁○○訴由雲林縣警察局北港分局報請臺灣雲林地方法院檢察署檢察
    官偵查起訴。
    理  由
一、訊據被告甲○○，對於右揭時、地持刀傷害告訴人丁○○一情固坦承不諱，惟矢
    口否認有何故意傷害之犯行，辯稱：因丁○○等人出手毆打伊，並要將伊抓走，
    於情急之下，才隨手拿取紙箱上的鐮刀防衛，而不慎傷及丁○○云云。經查，右
    開事實業據告訴人丁○○於偵審中指訴歷歷，核與證人戊○○及乙○○證述之情
    節相符。被告雖有上開辯稱，然經本院於八十九年九月七日至現場勘驗結果，被
    告供稱其係自鋁門窗旁之工作籃內任意拿取鐮刀一把，而隨手劃傷告訴人丁○○
    ，且告訴人之血跡係散布於鋁門窗前之位置，但此與現場相片及至現場處理之警
    員丙○○所證述：當時血跡係散布於大門口及小鐵門進門處附近，靠近鋁門窗處
    並無血跡等語，並不相符。況若被告所言為真實，則當時戊○○既係立於丁○○
    身旁，並與乙○○均已進入門內，則於被告持刀傷害丁○○之初，證人戊○○及
    乙○○理當立即上前設法奪下被告之刀刃才是，但被告一人竟可連續砍傷丁○○
    四刀，而戊○○及乙○○卻毫無受傷，均與一般常理不符，足見被告上開所辯顯
    與事實有違，不足採信。參酌被告一人於面對告訴人及證人戊○○、乙○○等人
    情況下，得以連續砍傷告訴人四刀後，仍關上小鐵門全身而退，足見被告砍傷告
    訴人顯係於告訴人等人不急防備下所為，是告訴人及證人戊○○、乙○○上開證
    詞應堪採信。此外，復有診斷證明書及病歷原本各一份、現場照片十一幀、勘驗
    筆錄及勘驗相片六幀在卷可參，及血衣二件扣案可資佐證。本件事證明確，被告
    犯行洵堪認定。
二、按殺人罪之成立，須於實施殺害行為時，即具有使其喪失生命之故意，倘缺乏此
    種故意，要難遽以殺人未遂論處，最高法院著有四十八年台上字第三三號判例可
    資參照。另查判斷行為人於行為當時，主觀上是否有殺人之故意，除應斟酌其使
    用之兇器種類、攻擊部位、行為時態度表示之外，尚應深入觀察行為人與被害人
    關係、衝突起因、行為當時所受刺激、下手力量輕重、被害人受傷情形及行為事
    後態度等各項因素，綜合予以研判。經查本件被告甲○○雖持不詳刀刃砍傷告訴
    人頸部及手部，並口罵：「幹你娘！要什麼錢，讓你死」等語，惟被告與告訴人
    只見過二、三次面，因告訴人要向被告收取五萬元之債款而發生糾紛，衡情尚難
    認被告甲○○會因此細故即萌殺害告訴人之動機。又被告於未開燈情況下開門後
    ，即砍向告訴人，並於砍傷告訴人四刀後，隨即將告訴人推出門外，未進一步繼
    續砍殺，業據告訴人陳明在卷，則被告是否得有效掌控其所欲砍傷之部位，誠有
    疑問？且被告砍傷告訴人之部位有四處，除頸部一處有致命性外，其餘右上臂及
    右手腕三處刀傷，均尚非足以致命。故綜合上開情形及被告傷害告訴人之部位輕
    重研判，被告尚無使告訴人喪失生命之故意，否則若被告有意致告訴人於死者，
    依當時情形，大可逕將該小門關上後，繼續砍殺告訴人至死，或對容易致命之部
    位繼續實施重創，何需將告訴人推出門外？故被告辯稱其無殺人犯意乙節，堪以
    採信。
三、核被告甲○○所為，係犯刑法第二百七十七條第一項之普通傷害罪。公訴人認被
    告係犯同法第二百七十一條第二項、第一項之殺人未遂罪，容屬誤會，有如前述
    ，起訴法條應予變更。爰審酌被告前有傷害、賭博及違反藥物藥商管理法之前科
    ，素行不良，因欠債不還，無法忍受告訴人催討債務，竟以預藏刀刃刺傷告訴人
    ，其犯罪之動機、目的、手段、被害人所受之傷害程度不輕，及其與被害人之平
    日關係，暨被告犯後迄今，未能積極與告訴人達成民事和解，取得告訴人之原諒
    ，且猶否認犯行，毫無悔意之態度等一切情狀，量處如主文所示之刑，以示懲儆
    。
四、扣案之鐮刀一把，雖據被告陳明為其所有並供犯罪所用之物，然告訴人否認被告
    係持該把鐮刀下手傷害，而係持黑色刀柄、直刀身之刀刃傷害其身體（見本院勘
    驗筆錄），且被告於警訊時，亦供承「警方說我殺人，要拿刀出來，所以我才隨
    便拿的」等語，復經本院當庭勘驗該扣案之鐮刀，刀長約十公分半，寬約一公分
    半，核與被告所受傷害及穿著衣物之毀損情形不符，尚難認被告係以該扣案之鐮
    刀下手傷害告訴人。至被告所持用以傷害告訴人之刀刃，因未扣案，復無證據證
    明係被告所有，亦非屬必須沒收之物，故就扣案之鐮刀及傷害告訴人之刀刃，爰
    均不另為宣告沒收之諭知，併此敘明。
據上論斷，應依刑事訴訟法第二百九十九條第一項前段、第三百條，刑法第二百七十
七條第一項，罰金罰鍰提高標準條例第一條前段，判決如主文。
本案經檢察官林豐正到庭執行職務。
中      華      民      國      九十      年      一      月    十九    日
                                        臺灣雲林地方法院刑事第一庭
                                            法  官  廖  國  勝
右正本證明與原本無異。
如不服本判決，應於判決送達後十日內向本院提出上訴狀( 應附繕本 )。
                                            書記官  顏  錦  清
中      華      民      國      九十      年      一      月    十九    日
附錄本案論罪科刑法條全文：
刑法第二百七十七條：
傷害人之身體或健康者，處三年以下有期徒刑、拘役或一千元以下罰金。
犯前項之罪因而致人於死者，處無期徒刑或七年以上有期徒刑，致重傷者，處三年以
上十年以下有期徒刑。


司法院資訊處製作；財團法人民間司法改革基金會備份。
